【裁判字號】    95,交抗,632
【裁判日期】    950814
【裁判案由】    違反道路交通管理處罰條例
【裁判全文】
臺灣高等法院交通事件裁定             95年度交抗字第632號
抗  告  人
即受處分人    甲○○
上列抗告人因違反道路交通管理處罰條例案件，不服台灣台北地
方法院，中華民國95年7 月24日所為第一審裁定（95年度交聲字
第619號），提起抗告，本院裁定如下：
    主  文
抗告駁回。
    理  由
壹、原裁定以：
一、按道路交通安全規則所稱之「汽車」，係指在道路上不依軌
    道或電力架線而以原動機行駛之車輛（包括機器腳踏車）；
    又汽車駕駛人飲用酒類或其他類似物後其吐氣所含酒精濃度
    超過每公升0.25毫克以上者，不得駕車，道路交通安全規則
    第2 條第1項第1款及第114條第2款定有明文。而道路交通管
    理處罰條例所稱之「車輛」，係指在道路上以原動機行駛之
    汽車（包括機器腳踏車）或以人力、獸力行駛之車輛；又汽
    車駕駛人，駕駛汽車經測試檢定酒精濃度超過規定標準者，
    處新臺幣（下同）1 萬5千元以上6萬元以下之罰鍰，並當場
    移置保管其車輛及吊扣其駕駛執照1 年，道路交通管理處罰
    條例第3條第8款及第35條第1項第1款亦有明文。次按，行為
    人有違反道路交通管理處罰條例之情形，經警當場舉發者，
    應將舉發違反道路交通管理事件通知單填記後交付該行為人
    簽名或蓋章收受之；拒絕簽章者，並記明其事由，視為已收
    受；又違反道路交通管理事件行為人，未依規定自動繳納罰
    鍰，或未依規定到案聽候裁決，處罰機關應於2 個月內依基
    準表逕行裁決之，違反道路交通管理事件統一裁罰基準及處
    理細則第11條第1項第1 款及第44條第1項分別定有明文。而
    駕駛人駕駛車輛如經測試檢定酒精濃度超過規定標準者，依
    違反道路交通管理事件統一裁罰基準及處理細則第44 條第1
    項及違反道路交通管理事件統一裁罰基準表（以下稱基準表
    ）之規定，尚需依行為人所駕駛汽車之種類、經測試檢
    定出之酒精濃度及有無在應到案日期前到案等三項因素，
    為之決定應對行為人所處罰鍰之數額，是行為人如係騎乘機
    車並經測試檢定其吐氣所含酒精濃度超過每公升0.25毫克以
    上未滿0.4 毫克，於舉發通知單上所載之應到案日期前到案
    聽候裁決，經處罰機關調查後仍認定其有上開違規行為者，
    依違反道路交通管理事件統一裁罰基準及處理細則第44條第
    1 項及上開基準表之規定，應對該行為人處以15,000元之罰
    鍰，並吊扣駕駛執照12個月。
二、本件異議人即受處分人甲○○於民國（下同）95年5 月7日0
    時25分許，騎乘車號為DQD-323 號之輕型機車，行經臺北市
    ○○路○ 段及松德路口，適為臺北市政府警察局信義分局吳
    興街派出所員警劉國建實施攔查，經進行酒精濃度檢測之結
    果，受處分人飲酒後其吐氣所含酒精濃度為每公升0.3 毫克
    ，而以受處分人有前揭違反道路交通管理處罰條例第35條第
    1項第1款規定之行為當場掣單舉發，嗣受處分人於舉發通知
    單上所載之應到案日期（即95年5 月21日）前向原處分機關
    提出申訴，並告以受處分人即為實際之汽車駕駛人，案經原
    處分機關即臺北市交通事件裁決所函請舉發單位即臺北市政
    府警察局信義分局調查，因認受處分人確有前開違規行為，
    原處分機關乃以「酒精濃度超過規定標準（0.25-0.4）」之
    違規事實，並依道路交通管理處罰條例第35條第1項第1款、
    違反道路交通管理事件統一裁罰基準及處理細則第44 條第1
    項及基準表之規定，於95年6月26日裁處受處分人罰鍰15,00
    0 元，並吊扣其駕駛執照12個月等事實，此有臺北市政府警
    察局舉發違反道路交通管理事件通知單通知聯（北市警交大
    字第AEB355464號）、臺北市政府警察局信義分局95年5月30
    日北市警信分交字第09531678500 號函、臺北市交通事件裁
    決所違反道路交通管理事件之北市裁二字第裁22-AEB355464
    號裁決書及上開裁決書之送達證書等影本在卷可稽。
三、訊據受處分人固不否認有於前開時地為警施以酒精濃度之測
    試，經檢測受處分人飲酒後其吐氣所含酒精濃度為每公升0.
    30毫克等事實，惟矢口否認有何違反道路交通管理處罰條例
    規定之行為，辯稱：其當日並未飲酒，係因感冒飲用蜂膠而
    造成上開結果云云。經查：受處分人於前開時地為警施以酒
    精濃度之測試，經檢測受處分人飲酒後其吐氣所含酒精濃度
    為每公升0.30毫克等事實，業經證人即舉發員警劉國建於本
    院95年7 月20日到庭結證在卷，並經本院當庭勘驗當日現場
    錄製載有舉發經過之光碟片無訛，且有酒精濃度測試表1 紙
    附卷可參；而交通警員掣單舉發違反道路交通管理處罰條例
    所列之違規事實，本質上為行政處分，且係公務員基於職務
    上之權力，依法就特定之具體事件所為具有公法上效果之單
    方行政行為，基於公務員所為公法上行為具有公信力之原則
    ，該行政處分當可被推定為真正，是本件受處分人既未就執
    勤員警之舉發違誤提出相關證據以供調查，而依卷存證據資
    料亦無其他積極證據足資證明其有捏造事實違法取締之情事
    ，則執勤員警本其維護交通秩序及安全之職責所為之上開舉
    發行為，自應受到合法及正確之推定。而受處分人雖稱係飲
    用蜂膠所致云云，然其於本件舉發過程中均未敘及該等事項
    ，此有本院勘驗筆錄可參，而證人劉國建於本院95年7 月20
    日調查中證稱：「當天是我們警局所執行的酒測勤務，在信
    義路靠近松德路口，一般例行攔檢機車，攔下受處分人之後
    ，聞到酒氣，請他接受酒測，請他漱口，再來請他作酒測，
    測試結果是0.30，我們當時有攝影，當時受處分人沒有提到
    吃蜂膠造成，我們有好言相勸，他一直說沒有喝酒，也沒有
    說他有喝蜂膠，剛開始是我替他做酒測，但是受處分人不配
    合，所以由我另外一個同事接手，我有在旁邊，全程我們都
    有錄影。」等語，是受處分人倘僅係服用蜂膠（內含部分酒
    精），其氣味與飲酒自有相當差異，員警當無聞到酒氣之理
    ；況受處分人於本院95年7 月20日審理中自承當日係於被攔
    下2、30 分鐘前飲用蜂膠等語，而服用適量蜂膠後，固可能
    於短時間內造成體內酒精濃度值急速升高之生理反應，但再
    經過短時間後該酒精濃度升高之生理反應即逐漸降低，顯與
    飲用酒精或其他類似物後將造成較長時間體內酒精濃度持續
    超過標準值並不相同，是受處分人既係於實施酒測前約半小
    時左右服用蜂膠，復於員警對其實施酒測前曾漱口，應足以
    將因飲用蜂膠所產生之酒精反應降至最低，該酒測結果自不
    致高達每公升0.30毫克，足見受處分人上開所辯，要屬事後
    卸責之詞，不足採信。本件事證明確，受處分人所為騎乘機
    車經測試檢定酒精濃度超過規定標準之違規行為，應堪認定
    。
四、綜上所述，受處分人確有於前揭時地騎乘機車經測試檢定酒
    精濃度超過規定標準之違規行為，自屬違反道路交通管理處
    罰條例第35條第1項第1款之規定，而受處分人於舉發通知單
    上所載應到案日期（即95年5 月21日）前向原處分機關提出
    申訴，是原處分機關依道路交通管理處罰條例第35條第1 項
    第1款、違反道路交通管理事件統一裁罰基準及處理細則第4
    4條第1項及前揭基準表之規定裁處受處分人罰鍰15,000元並
    吊扣其駕駛執照12個月，經核並無違誤。本件受處分人猶執
    前詞，指摘原處分不當，自無理由，應予駁回。
貳、經核原裁定上開認事用法，洵無違誤。抗告意旨略以：抗告
    人係因飲用蜂膠導致體內酒精濃度偏高，且抗告人本身有高
    血壓、糖尿病及肝腫瘤，不可能飲酒云云。惟查，抗告人雖
    以服用蜂膠置辯，惟蜂膠本身於服用時即需先行稀釋，且抗
    告人於本件舉發，過程均未曾提及該辯解，已如前述，則抗
    告人是否確有服用及服用後是否會導致體內酒精濃度升高已
    非無疑，再者抗告人於被舉發時，舉發警員亦當場聞到酒氣
    ，已據證人即舉發警員劉國建於原審到庭陳明，當時並先予
    抗告人漱口方進行酒精濃度測試，惟測得酒精濃度仍高達每
    公升0.30毫克，是抗告人有酒駕情形應堪認定，另抗告人是
    否有高血壓、糖尿病及肝腫瘤而不能飲酒，此係抗告人本身
    片面之詞，復無提出任何病歷證明，本院亦無從遽以採信，
    綜上，原審所為駁回聲明異議之裁定，認事用法，洵無違誤
    ，抗告為無理由，應予駁回。
據上論斷，應依道路交通案件處理辦法第26條，刑事訴訟法第41
2條，裁定如主文。
中    華    民    國    95    年    8     月    14    日
                  刑事第十庭  審判長法  官  劉景星
                                    法  官  李春地
                                    法  官  陳志洋
以上正本證明與原本無異。
不得再抗告。
                                    書記官  王韻雅
中    華    民    國    95    年    8     月    14    日


司法院資訊處製作；財團法人民間司法改革基金會備份。
